【裁判字號】    97,交聲,2372
【裁判日期】    971229
【裁判案由】    違反道路交通管理處罰條例聲明異議
【裁判全文】
臺灣臺北地方法院交通事件裁定        97年度交聲字第2372號
原處分機關  臺北市交通事件裁決所
異  議  人
即受處分人  甲○○
上列異議人即受處分人因違反道路交通管理處罰條例案件，對於
臺北市交通裁決所中華民國97年9月1日所為之處分（原處分案號
：北市裁罰字第裁22-AEW936046號），聲明異議，本院裁定如下
：
    主      文
異議駁回。
    理      由
一、按駕駛人駕駛汽車，應遵守道路交通標誌、標線、號誌之指
    示；汽車行駛至交岔路口，應遵守燈光號誌或交通警察之指
    示，道路交通安全規則第90條、第102條第1項第1款分別定
    有明文。次按汽車駕駛人，行經有燈光號誌管制之交岔路口
    闖紅燈者，處新臺幣（下同）1,800元以上5,400元以下罰鍰
    ，並記違規點數3點，道路交通管理處罰條例第53條第1項、
    第63條第1項第3款亦規定甚明。是小型車之汽車駕駛人如有
    駕駛汽車行經有燈光號誌管制之交岔路口闖紅燈之違規行為
    經警舉發，並於舉發通知單所載應到案日期前到案提出陳述
    ，經交通裁決主管機關調查後仍認定前揭違規行為屬實者，
    依違反道路交通管理事件統一裁罰基準及處理細則（以下簡
    稱處理細則）第44條第1項及違反道路交通管理事件統一裁
    罰基準表（以下簡稱基準表）之規定，應對該小型車之汽車
    駕駛人處以2,700元之罰鍰，並記違規點數3點。
二、本件異議人即受處分人甲○○於民國97年7月27日下午5時12
    分許，駕駛車牌號碼656-CP號營業小客車行經臺北市○○○
    路141巷與遼寧街185巷時，經臺北市政府警察局松山分局警
    備隊警員陳國俊攔停，並以受處分人有「闖紅燈」之違規行
    為為由，依違反道路交通管理處罰條例第53條第1項之規定
    逕行舉發，嗣經原處分機關調查結果，仍認受處分人確有「
    駕車行經有燈光號誌管制之交岔路口闖紅燈」之違規行為，
    乃依道路交通管理處罰條例第53條第1項、第63條第1項第3
    款、處理細則第44條第1項暨基準表之規定，於97年9月1日
    以北市裁罰字第裁22-AEW936046號裁決書裁罰受處分人罰鍰
    2,700元，並記違規點數3點在案。
三、受處分人聲明異議意旨略以：伊當日係由長春路右轉復興北
    路由北向南行駛，而於復興北路166號前遭員警攔下，並以
    闖紅燈為由開單告發，惟本件舉發通知單所載違規地點係復
    興北路141巷前，實則伊尚未駛至復興北路141巷，即遭員警
    在復興北路166號前攔下，何來員警所舉發在復興北路141巷
    路口闖紅燈之違規情形。且如依員警所述，係在復興北路
    152號台新銀行前攔停，依當時伊從長春路右轉行駛復興北
    路內側車道之情形，員警根本不可能攔到伊，足見本件並無
    違規，爰依法聲明異議，請求撤銷原處分等語。
四、經查：
  (一)交通警員掣單舉發違反道路交通管理處罰條例所列之違規事
    實，本質上為行政處分，係公務員基於職務上權力，依法就
    特定之具體事件所為具公法上效果之單方行政行為，基於公
    務員為公法上行為具有公信力之原則，該行政處分當可被推
    定為有效，其據以依法處分之事實亦應認定為正確無誤。另
    依道路交通管理處罰條例科處行政罰事件，依據公法爭議之
    舉證責任分配法則，固應先由行政機關就其業已履踐相關正
    當法程序，以及人民應受處罰之客觀違反法令行為，負證明
    之責，異議人就行政機關已為相當證明之前開事項，若主張
    欠缺主觀歸責條件或為其他抗辯，亦須就其所辯提出反證。
    惟行政機關對於前開應為舉證事項，非不得以執行查察取締
    勤務人員，依據調查人證之程序，使就親歷事實提供不可替
    代之證明方法，尤於當場舉發交通違規事件，鑑於交通違規
    事實往往驟然而現、稍縱即逝，若硬性要求舉發員警不分違
    規情節，一律必須預留證據，俾便事後提出供法院審酌，除
    有現實技術可行性之困難外，勢將大幅提高交通管理之行政
    成本，並嚴重削弱道路交通管理之行政效能，此絕非立法者
    制定道路交通管理法規之本意，合先敘明。
  (二)受處分人於97年7月27日下午5時12分許，駕駛車牌號碼656-
    CP號營業小客車行經臺北市○○○路141巷與遼寧街185巷時
    ，經警攔停告發等情，業據證人即舉發本件之臺北市政府警
    察局松山分局警備隊警員陳國俊於本院證述明確，並有舉發
    通知單在卷可稽，受處分人對於遭舉發開單之事實亦不否認
    。受處分人雖辯稱伊被攔停時，尚未到達復興北路141巷路
    口，並無闖紅燈之違規行為云云，惟證人陳國俊於本院具結
    證稱：當天我在復興北路152號台新銀行前執勤，受處分人
    當時駕車沿復興北路北往南行駛，通過由復興北路、復興北
    路141巷、遼寧街185巷所構成且有交通號誌之交岔路口時，
    在復興北路號誌紅燈之情形下，通過交岔路口而闖紅燈，所
    以我才將受處分人攔停舉發，我所攔停舉發的地點確實是復
    興北路152號台新銀行前，該處距離受處分人違規闖越紅燈
    的復興北路141巷、遼寧街185巷及復興北路交岔路口大約為
    15公尺，長春路與受處分人闖紅燈之路口（南北向為復興北
    路，東西向為復興北路141巷與遼寧街185巷形成之路口）有
    一段距離，所以無法確定受處分人究竟是從長春路右轉復興
    北路還是一直行駛在復興北路，至於舉發通知單上記載違規
    地點是復興北路141巷，應為一時筆誤，但是我所指的就是
    復興北路141巷與遼寧街185巷那個路口等語（見本院97年10
    月17日訊問筆錄），並有其當庭繪製之現場圖及受處分人所
    提照片在卷可參。則依證人陳國俊前開證述，其執勤時所站
    立之位置雖因距離長春路口較遠，而無法確定受處分人究竟
    是從長春路右轉復興北路，或一直行駛在復興北路上，惟依
    其前開證述內容，對照其所繪現場圖、受處分人所提照片與
    舉發通知單之記載，其關於當天受處分人闖紅燈地點及攔停
    地點之證述，應屬正確可採。復審酌證人陳國俊係臺北市政
    府警察局松山分局警備隊警員，為依法令執行公務之公務員
    ，當日係在該處執勤，與受處分人並無任何親屬關係，此業
    據證人陳國俊陳明在卷，亦無任何恩怨嫌隙，其於依法具結
    而須擔負刑法偽證罪責之情形下，仍於本院為前揭證言，其
    證言之可信性應可獲得擔保，且證人陳國俊既為依法執行勤
    務之警員，其所為舉發之執行職務行為，依首揭說明，原則
    上應可推定其為正當，且其證述舉發經過甚為詳盡，亦均合
    於常情而無矛盾齟齬，衡情應無設詞陷害受處分人之必要，
    是證人陳國俊所述內容自得援為不利於受處分人之認定。又
    受處分人未就證人陳國俊之舉發有誤提出相關證據以供調查
    ，本院復查無證據足資證明陳國俊有何捏造事實違法取締之
    情事，則其本於維護交通秩序、公眾安全職責所為之舉發，
    揆諸首揭說明，自應認定其為正確無誤。是受處分人確有於
    上開時地駕駛車輛闖紅燈之違規行為甚明，其空言否認有闖
    紅燈之違規行為云云，洵無足採。從而本件受處分人違規行
    為明確，應依法裁罰。
五、綜上所述，受處分人確有汽車駕駛人行經有燈光號誌管制之
    交岔路口闖紅燈之違規行為，且於舉發通知單所載應到案日
    期前到案提出陳述，從而原處分機關依道路交通管理處罰條
    例第53條第1項、處理細則第44條第1項暨基準表之規定，裁
    處受處分人罰鍰2,700元，並依同條例第63條第1項第3款之
    規定記違規點數3點，核無違誤。本件受處分人之異議為無
    理由，自應裁定將其異議駁回。
據上論斷，應依道路交通案件處理辦法第19條，裁定如主文。
中    華    民    國    97    年    12    月    29    日
                  交通法庭  法  官  林庚棟
以上正本證明與原本無異。
如不服本裁定，應於送達後5日內向本院提出抗告狀。
                            書記官  殷玉芬
中    華    民    國    97    年    12    月    30    日


司法院資訊處製作；財團法人民間司法改革基金會備份。
